臺灣高等法院刑事判決
110年度上訴字第149號
上  訴  人  
即  被  告  陳珈荃



上列上訴人因偽造文書等案件，不服臺灣新竹地方法院109年度
訴字第608號，中華民國109年11月16日第一審判決（起訴案號：
臺灣新竹地方檢察署109年度偵字第5169號），提起上訴，本院
判決如下：
    主  文
上訴駁回。
    事  實
一、陳珈荃先後為下列犯行：
(一)基於意圖為自己不法所有之竊盜犯意，於民國108年10月8日
    12時許，在新竹縣○○鄉○○村000號之5旁之空地，乘蔡睿景疏
    未將其車號0000-00號自用小客車車門上鎖之際，徒手竊取
    車上扶手箱內之錢包1個（內含現金新臺幣【下同】7,100元
    、中國信託商業銀行【下稱中信商銀】信用卡2 張，卡號分
    別為0000-OOOO-OOOO-OO73號【下稱A信用卡】、0000-OOOO-
    OOOO-OO89號【下稱B信用卡】及證件等物），得手後旋即離
    去，並將上開現金花用殆盡。
(二)陳珈荃竊得A、B信用卡之後，竟另基於意圖為自己不法之所
    有之詐欺取財及行使偽造私文書之犯意，於同日14時50分許
    前往新竹縣○○鄉○○路0段000號張上賢所經營之源記珠寶銀樓
    商店內，持A信用卡刷卡消費購買價值28,180元之金項鍊1條
    ；再持B信用卡刷卡消費購買價值6,970元之金戒指1枚，並
    在張上賢交付之上開2筆消費簽帳單上，偽簽「蔡睿景」之
    署名各1 枚，表示係蔡睿景本人或得其授權簽帳消費，而偽
    造具有私文書性質之消費簽帳單各1 張，復將上開消費簽帳
    單交予張上賢而行使之，使張上賢陷於錯誤，而交付上開金
    項鍊1條及金戒指1枚，足生損害於蔡睿景本人、上開銀樓商
    店及中信商銀對於信用卡消費管理之正確性。嗣其將上開金
    項鍊1條及金戒指1枚以19,000元之代價，在嘉義車站附近某
    處之銀樓變賣，並將款項花費殆盡。嗣因蔡睿景接收中信商
    銀所傳送上開2 筆消費簡訊察覺有異，報警究辦而查悉上情
    。
二、案經新竹縣政府警察局新湖分局報告臺灣新竹地方檢察署檢
    察官偵查起訴。
    理  由
壹、證據能力部分：
一、按被告以外之人（包括證人、鑑定人、告訴人、被害人及共
    同被告等）於審判外之陳述雖不符刑事訴訟法第159條之1至
    之4等四條之規定，然經當事人於審判程序同意作為證據，
    法院審酌該言詞陳述或書面陳述作成時之情況，認為適當者
    ，亦得為證據；當事人、代理人或辯護人於法院調查證據時
    ，知有刑事訴訟法第159條第1項不得為證據之情形，而未於
    言詞辯論終結前聲明異議者，視為有前項之同意，同法第15
    9條之5定有明文。立法意旨在於傳聞證據未經當事人之反對
    詰問予以核實，原則上先予排除。惟若當事人已放棄反對詰
    問權，於審判程序中表明同意該等傳聞證據可作為證據；或
    於言詞辯論終結前未聲明異議，基於尊重當事人對傳聞證據
    之處分權，及證據資料愈豐富，愈有助於真實發見之理念，
    且強化言詞辯論主義，使訴訟程序得以順暢進行，上開傳聞
    證據亦均具有證據能力。查本件以下所引用之被告以外之人
    於審判外之供述證據，因檢察官、上訴人即被告陳珈荃（下
    稱被告）於本院準備及審判程序時對其證據能力均表示沒意
    見（見本院卷第91至92、113至114頁），且迄至言詞辯論終
    結前均未聲明異議，而本院審酌上開供述證據資料製作時之
    情況，無不當取供及證明力明顯過低之瑕疵，認以之作為證
    據應屬適當，揆諸前開規定，本院亦認為均應有證據能力。
二、另本院以下援引之其餘非供述證據資料，檢察官、被告於本
    院準備及審判程序時對其證據能力均表示沒意見（見本院卷
    第91至92頁、第114頁），且其中關於刑事訴訟法第164條第
    2項規定，證物如為文書部分，係屬證物範圍。該等可為證
    據之文書，已經依法踐行調查證據之程序，即提示或告以要
    旨，自具有證據能力，併此敘明。
貳、實體部分： 
一、認定犯罪事實所憑之證據及理由：　　
(一)上揭事實，業據被告陳珈荃於警詢、偵查、原審及本院審理
    中均坦承不諱（見偵卷第5至8、42至45，原審卷第81、88頁
    ，本院卷第91、92、113、115、116頁），並經證人即被害
    人蔡睿景、證人即銀樓老闆張上賢於警詢或偵查中分別證述
    明確（見偵卷第9至12、43至44頁），且有上開銀樓監視畫
    面翻拍照片、被告偽簽2 張消費簽帳單之翻拍照片、中信商
    銀冒用明細、蔡睿景接收中信商銀通知消費簡訊翻拍照片等
    在卷可參（見偵卷第13至15頁），是被告自白確與事實相符
    。
(二)從而，本案事證明確，被告上開犯行，均堪認定，應予分別
    依法論科。
二、論罪科刑部分：
(一)核被告如事實一㈠部分所為，係犯刑法第320條第1項之竊盜
    罪，如事實一㈡部分所為，則係犯刑法第216條、第210條之
    行使偽造私文書罪及同法第339條第1項之詐欺取財罪。其偽
    簽「蔡睿景」署名各1 枚，係偽造私文書之階段行為，其偽
    造私文書之低度行為，應為行使之高度行為所吸收，均不另
    論罪。又被告如事實一㈡所為犯行，均係持同一被害人之信
    用卡盜刷，且盜刷之時間、地點密接，各行為之獨立性極為
    薄弱，依一般社會健全觀念，難以強行分開，在刑法評價上
    ，以視為數個舉動之接續犯行，合為包括之一行為予以評價
    ，較為合理，應屬接續犯。被告此部分所為，係以一行為，
    同時觸犯行使偽造私文書罪、詐欺取財罪，為想像競合犯，
    應依刑法第55條規定，從一重之行使偽造私文書罪處斷。
(二)被告所為上開2 罪，犯意各別、行為互殊，應予分論併罰。
(三)被告構成累犯，應予加重其刑：
　　被告前因竊盜案件，分別經原審法院以105年度竹北簡字第3
    36號、第525號及臺灣桃園地方法院106年度審簡字第94號分
    別判處有期徒刑4月、5月、5月、5月，並經臺灣桃園地方法
    院以10 6年度聲字第2706號裁定應執行有期徒刑1年3月確定
    ，再於106年11月17日易科罰金執行完畢等情，有本院被告
    前案紀錄表1份在卷可稽（見本院卷第33至61頁)，其於有期
    徒刑執行完畢5年以內故意再犯本案有期徒刑以上之罪，均
    屬刑法第47條第1項之累犯，參酌司法院釋字第775號解釋意
    旨，衡以被告前所違犯者為竊盜罪，與本案同存有侵害他人
    財產法益之罪質，則被告經前開偵、審及執行程序後，本應
    認知個人行為之重要性，謹慎自制，竟於前案執行完畢後再
    犯本案竊盜罪及行使偽造私文書罪，顯見其自制力薄弱，無
    視他人對於自身財產之所有權利，對於刑罰之反應力顯然不
    足，更未有悔改向善之意，是認加重最低本刑無罪刑不相當
    之情形，爰均依刑法第47條第1項規定加重其刑。
三、駁回上訴之理由：
(一)原審審理後，認被告犯罪事證明確，適用刑法第216條、第2
    10條、第320條第1項、第339條第1項、第55條、第47條第1
    項、第41條第1項前段、第51條第5款、第219條、第38條之1
    第1項前段、第3項，刑法施行法第1條之1第1項前段之規定
    ，並以行為人之責任為基礎，審酌被告除經論處累犯之前科
    紀錄以外尚有多次遭法院論罪科刑之前案紀錄，素行非善，
    其正值青壯之年，不思以正當方式賺取金錢，僅因貪圖一己
    私利，任意竊取他人財物，並盜刷竊得之信用卡，偽簽他人
    姓名、詐得財物，漠視他人財產法益而恣意侵害他人財產權
    ，破壞私文書之正確性、公信性，其法治觀念薄弱，實可非
    難，惟念其犯後坦承犯行，並考量其所竊取及盜刷詐得之財
    物價值，再參以被告所得上開財物均未返還被害人蔡睿景，
    雖向被害人蔡睿景道歉，卻未能與其和解、賠償其損失，並
    兼衡被告自述高職肄業之智識程度，以打零工及開怪手為業
    ，月薪約3 萬元，需扶養祖父及家庭經濟狀況勉持（見原審
    卷第88頁），暨其犯罪之動機、目的、手段等一切情狀，分
    別量處如原判決主文所示之刑，並均諭知易科罰金之折算標
    準，及定其應執行之刑暨易科罰金之折算標準；並說明本案
    被告竊得現金7,100元及盜刷信用卡所得之金項鍊1條、金戒
    指1 枚，為被告犯罪所得，應依刑法第38條之1第1項前段、
    第3項規定，均應諭知沒收，並於全部或一部不能沒收或不
    宜執行沒收時，追徵其價額；至本案被告如犯罪事實一㈠所
    竊得之A、B信用卡及證件等物，考量上開物品價額非鉅，且
    證件、信用卡可掛失後重新申請補發，並均經被害人蔡睿景
    重新申請補發，有原審公務電話紀錄在卷可考（見原審卷第
    75頁），是如宣告沒收或追徵實欠缺刑法上之重要性，依刑
    法第38條之2第2項規定不併予宣告沒收；另被告如事實一㈡
    部分犯行在消費簽帳單偽造「蔡睿景」之簽名各1枚（共2枚
    ），應依刑法第219條規定宣告沒收之；並敘明未扣案之信
    用卡簽帳單2張，雖係供被告行使偽造私文書、詐欺取財犯
    罪所用之物，然上開簽帳單2張均為店家所印製留存交付銀
    行使用，僅因程序上需經信用卡持卡人簽名始交付被告供簽
    名之用，並未移轉所有權或授予事實上處分權與被告，故被
    告對該簽帳單並無所有或事實上處分權，即非屬於被告，且
    非義務沒收之物，爰不宣告沒收。至被告竊得之錢包1個，
    被告於取出錢包內金錢及信用卡後，即將之放回上開自用小
    客車附近，被告並未占有或持有上開錢包乙節，業據被告於
    本院審理中供明在卷(見本院卷第116頁)，被告既未占有或
    持有上開錢包，爰不予宣告沒收(原判決就此部分，漏未說
    明，應予補充)。經核其認事、用法均無違誤，量刑亦屬妥
    適。
(二)被告上訴意旨略以：原審量刑過重，請求從輕量刑云云（見
    本院卷第91、93、113、117頁)。惟按量刑之輕重，屬於為
    裁判之法院得依職權自由裁量之事項，苟其量刑已以行為人
    之責任為基礎，並斟酌刑法第57條所列一切情狀，在法定刑
    度內，酌量科刑，如無偏執一端，致明顯輕重失衡情形，不
    得遽指為不當或違法。查本件原判決已審酌刑法第57條所定
    科刑應審酌事項，在法定刑度範圍內予以科刑，難認有何輕
    重失衡情形，另按量刑輕重係屬事實審法院得依職權自由裁
    量之事項，本件原審量刑已以行為人之責任為基礎，斟酌被
    告犯罪情節、手段、所生危害及犯罪後坦認犯行之態度，並
    考量其所竊取及盜刷詐得之財物價值，再參以被告所得上開
    財物均未返還被害人蔡睿景，雖向被害人蔡睿景道歉，卻未
    能與其和解、賠償其損失，尚可及被告之智識等一切情狀，
    而為刑之量定，既未逾越法定刑度，亦無濫用自由裁量權限
    或違反比例原則，其量刑自屬妥適，而無被告上訴意旨所指
    之顯然失出或有失衡平情事。是被告上開上訴意旨，尚屬無
    據。此外，本件原判決就被告上訴理由所執取捨亦已多所論
    述及說明其憑以認定之依據，有如前述，經核與吾人日常生
    活經驗所得之定則亦無違背。故被告所執上訴理由，本院尚
    難採為被告有利認定之依據。是本件被告之上訴，為無理由
    ，應予駁回。
據上論斷，應依刑事訴訟法第368條，判決如主文。
本案經檢察官吳志中起訴，檢察官董怡臻到庭執行職務。
中　　華　　民　　國　　110 　年　　3 　　月　　30　　日
                  刑事第十一庭  審判長法  官  周煙平
　　　　　　　　　　　　　　　　　　　法  官  連育群
　　　　　　　　　　　　　　　　　　　法  官  吳炳桂   
以上正本證明與原本無異。
竊盜罪部分不得上訴。
其餘部分如不服本判決，應於收受送達後20日內向本院提出上訴
書狀，其未敘述上訴之理由者並得於提起上訴後20日內向本院補
提理由書（均須按他造當事人之人數附繕本）「切勿逕送上級法
院」。
                                      書記官  陳淑婷
中　　華　　民　　國　　110 　年　　3 　　月　　30　　日
附錄：本案論罪科刑法條全文
中華民國刑法第320條
意圖為自己或第三人不法之所有，而竊取他人之動產者，為竊盜
罪，處5年以下有期徒刑、拘役或50萬元以下罰金。
意圖為自己或第三人不法之利益，而竊佔他人之不動產者，依前
項之規定處斷。
前二項之未遂犯罰之。
中華民國刑法第210條
偽造、變造私文書，足以生損害於公眾或他人者，處5年以下有
期徒刑。
中華民國刑法第216條
行使第 210 條至第 215 條之文書者，依偽造、變造文書或登載
不實事項或使登載不實事項之規定處斷。
中華民國刑法第339條
意圖為自己或第三人不法之所有，以詐術使人將本人或第三人之
物交付者，處5年以下有期徒刑、拘役或科或併科50萬元以下罰
金。
以前項方法得財產上不法之利益或使第三人得之者，亦同。
前二項之未遂犯罰之。